【裁判字號】    91,上易,1850
【裁判日期】    920121
【裁判案由】    詐欺
【裁判全文】
臺灣高等法院臺中分院刑事判決              民國九十一年度上易字第一八五號
    上  訴  人
    即  被  告  乙○○  女  四.
右上訴人因詐欺案件，不服臺灣臺中地方法院中華民國九十一年八月三十日第一審判
決（民國九十年度易字第三三三二號，起訴案號：臺灣臺中地方法院檢察署民國八十
九年度偵字第七三三一號），提起上訴，本院判決如左：
    主      文
上訴駁回。
    事      實
一、乙○○可預見不詳姓名年籍之成年人無故蒐集他人之存摺、帳戶使用，將可能藉
    收購之存摺、帳戶遂行財產上犯罪之目的，竟仍貪圖不法利益，容任姓名年籍不
    詳之成年人使用其帳戶以遂行詐騙他人財物之犯行，而不違背其本意，於民國（
    下同）八十八年九月間某日，緣其欲向經營地下錢莊之某真實姓名年籍不詳、自
    稱「莊先生」之成年男子借款新台幣一萬元（下同），遂應「莊先生」之要求，
    將其於台中市水湳郵局（局號000000－0號）所申領之000000－0
    號帳戶之存摺、印鑑章、提款卡交付「莊先生」作為借款擔保，並供「莊先生」
    作為指定匯款帳戶之一，以此方式幫助其詐騙財物。嗣該「莊先生」，即意圖為
    自己不法之所有，在報紙刊登應急貸款之小廣告，以（○七）0000000號
    電話招攬辦理貸款方式，意圖對前來電話詢問貸款事宜之不特定人施用詐術。其
    後丙○○於八十八年十二月十八日，因欲借款，見上開報載廣告，即以廣告登載
    之聯絡電話（○七）0000000號與某成年自稱「王先生」者聯絡，該「王
    先生」以辦理貸款需預付相關費用等為由，先要求丙○○匯款二萬元至乙○○前
    開郵局帳戶，致丙○○陷於錯誤而於八十八年十二月十八日，至高雄市前鎮區籬
    子內郵局匯款二萬元至上開帳戶。嗣丙○○迄未貸得款項，始知受騙。
二、案經丙○○訴由高雄市政府警察局前鎮分局報告臺灣高雄地方法院檢察署檢察官
    呈請臺灣高等法院檢察署檢察長核轉臺灣臺中地方法院檢察署檢察官偵查起訴。
    理      由
一、本件由上訴人即被告乙○○（以下稱被告）為自己利益合法上訴，本院誤認為已
    逾上訴期間，於九十一年十月十五日從程序上而為判決駁回其上訴。茲依最高法
  院八十年十一月五日第五次刑事庭會議，對司法院大法官會議釋字第二七一號解
    釋及二十五年上字第三二三一號判例之補充意見，認上揭情形若二審法院誤為上
    訴已逾上訴期間駁回之判決，仍有二十五年上字第三二三一號判例之適用，二審
    法院仍得逕行為實體上裁判，毋庸提起非常上訴；本院應為實體上之重新審理裁
    判，合先敘明。
二、訊據被告就將其所有之上開台中市水湳郵局儲金帳戶提供予他人使用等情固自白
    不諱，惟矢口否認有幫助詐欺之犯行，辯稱：伊因欲向「莊先生」借款，始將前
    開郵局存摺、印鑑章、提款卡交予「莊先生」作為還款擔保，當時伊並不知道上
    開帳戶會被他人拿去做非法使用云云。經查：被害人丙○○確為辦理貸款受騙，
    將款項匯入被告乙○○之上開郵局帳戶，進而遭提領等情，業據被害人丙○○於
    警訊指述在卷，並有報紙貸款廣告一紙、郵政國內匯款執據影本一紙、被告前揭
    郵局儲金帳戶之存提款詳情表一份（其中八十八年十二月十八日載有一筆二萬元
    存款金額及一筆二萬零七元提款金額之紀錄）在卷可稽。次查，被告供承確有將
    上開郵局儲金帳戶存摺、印鑑章、提款卡交予「莊先生」，且觀諸卷附上開帳戶
    之存提款詳情表，確有被害人丙○○匯入之款項，足見被告所供上開情節實在。
    而郵局儲金帳戶可供款項之存匯、提領，一般人均可輕易申請開戶，並無任何資
    格條件之限制，苟非為供不法使用，匿飾真實身分，自得以自己名義申請，何須
    付費借用他人之郵局帳戶？被告為成年人且係嶺東商專國貿科畢業（業據被告供
    承於卷），對此日常生活經驗常識，豈有不知之理，竟將郵局儲金帳戶資料提供
    借予素不相識且係經營地下錢莊自稱莊先生非法行業之人，顯見被告容任姓名年
    籍不詳成年者使用其帳戶以遂行詐騙他人財物之犯行，而不違背其本意，是以被
    告辯稱不知道會遭人用以犯罪等語，顯屬嗣後卸責之詞，無足採信。本件事證明
    確，被告犯行應堪認定。
三、查本件真實姓名不詳之成年人「王先生」基於為自己不法所有之犯意，以「假貸
    款真詐財」之方式施用詐術，使被害人丙○○陷於錯誤，而將本人之財物交付，
    該「王先生」所為，自係犯刑法第三百三十九條第一項詐欺取財罪。被告將所有
    之郵局儲金帳戶提供「莊先生」轉交「王先生」詐騙財物，顯係基於幫助他人詐
    欺取財之犯意，且所為提供郵局儲金帳戶予他人之行為亦屬刑法詐欺取財罪構成
    要件以外之行為，其既以幫助他人犯罪之意思而參與犯罪構成要件以外之行為，
    核其所為，係犯刑法第三百三十九條第一項之幫助詐欺取財罪，並依同法第三十
    條從犯規定減輕其刑。原審法院審酌本件被告提供帳戶予經營地下錢莊之不法份
    子使用，非惟幫助詐騙者遂行詐財目的，同時使詐欺者得以隱匿其真實身分，減
    少遭查獲之風險，愈使其肆無忌憚，加深犯罪之猖獗，惟被告犯後坦承部分犯行
    ，尚知悔悟等一切情狀，適用刑事訴訟法第二百九十九條第一項前段，刑法第二
    條第一項前段，第三百三十九條第一項、第三十條、修正後第四十一條第一項前
    段，罰金罰鍰提高標準條例第一條前段、第二條，判決被告幫助意圖為自己不法
    之所有以詐術使人將本人之物交付罪，量處有期徒刑陸月。並敘明被告行為後，
    刑法第四十一條業於九十年一月十日修正公布施行，同年月十二日生效，比較新
    、舊法結果，以新法較有利於行為人，故依刑法第二條第一項前段規定，本件自
    應適用裁判時之法律即修正後刑法第四十一條第一項前段規定，諭知被告如易科
    罰金以佰元折算壹日之折算標準。認事用法，均無不合，量刑亦屬適當。被告
    上訴意旨略以：伊因急需用錢始將存摺、印鑑章交與自稱「莊先生」之成年男子
    ，並無幫助詐欺取財之犯意，請從輕量刑，並宣告緩刑等語，經詳核為無理由，
    應予駁回。
四、據上論斷，應依刑事訴訟法第三百六十八條，判決如主文。
本案經檢察官甲○○到庭執行職務。
中      華      民      國      九十二     年     一      月   二十一   日
                                臺灣高等法院臺中分院刑事第一庭
                                      審判長法  官  陳  紀  綱
                                            法  官  陳  登  源
                                            法  官  方  艤  駐
右正本證明與原本無異。
不得上訴。
                                            書記官  江  玉  萍
中      華      民      國      九十二     年     一      月   二十二   日
附錄本案論罪科刑法條
中華民國刑法第三百三十九條第一項：
意圖為自己或第三人不法之所有，以詐術使人將本人或第三人之物交付者，處五年以
下有期徒刑、拘役或科或併科一千元以下罰金。
                                                                        Ｒ


司法院資訊處製作；財團法人民間司法改革基金會備份。
